【裁判字號】    98,司財管,57
【裁判日期】    981230
【裁判案由】    選任遺產管理人
【裁判全文】
臺灣臺中地方法院民事裁定            98年度司財管字第57號
聲  請  人  合作金庫商業銀行股份有限公司
法定代理人  丙○○
代  理  人  乙○○
受  選任人  丁○○
上列聲請人聲請為被繼承人甲○○指定遺產管理人事件，本院
裁定如下：
    主  文
選任丁○○為被繼承人甲○○之遺產管理人。
聲請程序費用由被繼承人甲○○之遺產負擔。
    理  由
一、按繼承開始時，繼承人有無不明，而無親屬會議或親屬會議
    未於一個月內選定遺產管理人者，利害關係人得聲請法院選
    任遺產管理人；又先順序繼承人均拋棄其繼承時由次順序之
    繼承人繼承，其次順序繼承人有無不明或第四順序之繼承人
    均拋棄其繼承者，準用關於無人承認繼承之規定，民法第11
    78條第2項、第1176條第6項分別定有明文。
二、本件聲請意旨略以：被繼承人甲○○（男、民國○○年○月○○
    日生、身分證統一編號：Ｚ000000000號、生前最後住所：台
    中市西屯區○○○路○段78之18號3樓之2）生前尚積欠聲請
    人新台幣370萬左右之債務未清償，詎料，被繼承人於98年7
    月16日死亡，而其法定順位繼承人皆已拋棄繼承，且其親屬
    亦未依民法第1177條規定於1個月內召開親屬會議選定遺產
    管理人，致聲請人無法主張其權利，自有聲請鈞院指定遺產
    管理人之必要等語，並提出本院98年11月23日中院彥家合98
    司繼815字第11881號函文、被繼承人國稅局財產歸屬資料清
    單（以上均影本）及戶籍謄本各1件、借據影本、放款帳務
    資料查詢單各2件等為證。
三、本院查：聲請人主張被繼承人積欠有370萬元左右之債務未
    為清償，然被繼承人之法定順位繼承人皆已拋棄繼承，其親
    屬會議亦未於法定期間內選定遺產管理人等事實，業經聲請
    人提出前揭證據為證，並經本院調閱本院98年度繼字第815
    號及98年度司繼字第871號拋棄繼承事件之卷宗，經核屬實
    ，聲請人之主張自堪信為真實。則聲請人聲請指定被繼承人
    之遺產管理人，為有理由，應予准許。另聲請人主張被繼承
    人之前妻丁○○係於98年6月22日始與被繼承人離婚，且丁
    ○○現仍居住於被繼承人所遺之不動產內，聲請指定丁○○
    為被繼承人之遺產管理人，並經丁○○到庭表示同意（參本
    院98年12月23日訊問筆錄），徵之選定遺產管理人，除慮及
    管理遺產之公平性外，亦需考量其適切性，亦即應以對被繼
    承人之遺產、遺債情形瞭解較深者優先選任為宜。本院認為
    受選任人丁○○（女，56年6月10日生，身分證統一編號：
    Ｚ00000000 0號）為被繼承人之前妻，惟其乃係於98年6月22
    日始與被繼承人離婚，且其目前尚居住於被繼承人所遺之不
    動產內，對於被繼承人生前之財產及債權債務，自較他人知
    之甚詳，是由受選任人丁○○擔任遺產管理人應屬適當，爰
    依法選任受選任人丁○○為被繼承人之遺產管理人。
四、依非訟事件法第157條，裁定如主文。
中    華    民    國    98    年    12    月    30    日
                  家事法庭   司法事務官  楊雅筠
以上正本係照原本作成。
如不服本件裁定，得於裁定書送達之翌日起10日內，以書狀敘述
理由，向本庭提起抗告。並應繳納抗告費新台幣1000元。
中    華    民    國    98    年    12    月    30    日
                             書  記  官  曾惠雅

司法院資訊處製作；財團法人民間司法改革基金會備份。
